臺灣高雄地方法院刑事判決　　　　　　　　　　　　九十三年度交訴字第六九號
　　公　訴　人　臺灣高雄地方法院檢察署檢察官
　　被　　　告　丙○○
右列被告因公共危險等案件，經檢察官提起公訴（九十三年度調偵字第一八八號），
本院判決如左：
    主  文
丙○○被訴肇事逃逸部分，無罪。
被訴過失傷害部分，公訴不受理。
    理  由
壹、無罪部分：
一、公訴意旨略以：被告丙○○於民國九十年十一月五日二十一時五十五分許，駕駛
    車牌號碼ＷＯ—三九六五號自用小客車，沿高雄市○○○路由東往西方向行駛，
    途經該路與修文街岔路口處，欲左轉往南行駛時，適告訴人乙○○騎乘車牌號碼
    ＮＥ三—七三０號重型機車，沿三多三路由西向東方向行經前揭岔路口處，被告
    駕駛之上開車輛右側車身與告訴人乙○○騎乘上開機車之前車頭互相撞擊，致告
    訴人乙○○人車倒地，因而受有腹內出血併出血性休克之傷害（過失傷害部分，
    業經撤回告訴，另為不受理判決）。詎被告肇事後未下車查看，亦未對告訴人乙○○施以救護或報警處理，旋即基於逃逸犯意駕車駛離現場，嗣因在場目擊之人
    （姓名、年籍均不詳）見狀，乃駕駛汽車上前追趕，並於林森路、廣西路附近攔
    下被告，告知肇事，而經警據報查獲等情。因認被告涉有刑法第一百八十五條之
    四之肇事逃逸罪嫌。
二、按犯罪事實應依證據認定之，無證據不得認定犯罪事實；又不能證明被告犯罪，
    應為無罪判決之諭知，刑事訴訟法第一百五十四條第二項、第三百零一條第一項
    分別定有明文。另刑法第一百八十五條之四肇事逃逸罪之立法理由乃係為維護交
    通安全，加強救護，減少被害人之死傷，促使駕駛人於肇事後，能對被害人即時
    救護，特增設本條關於肇事致人死傷而逃逸之處罰規定，是倘駕駛人於肇事後，
    已採取相關措施，使被害人得以迅速受到救護，其行為即無違刑法第一百八十五
    條之四之立法意旨，而不得遽以該條之罪責相繩；再者，肇事逃逸罪，屬故意犯
    ，且本件構成要件行為，並非『肇事』行為本身，而是肇事後之故意『逃逸』行
    為，準此，行為人對於逃逸行為必須有所認知與意欲，始成立本罪。
三、公訴意旨認被告涉犯肇事逃逸罪嫌，係以被告於肇事後，未下車查看，亦未對告
    訴人乙○○施以救護或報警處理，即逕行離開現場，資為論罪依據。訊據被告堅
    決否認有上開犯行，辯稱：肇事後，因車上稚子受到驚嚇，且伊未攜帶手機，無
    法聯絡，念及母親家中離現場不遠，乃於告知路人甲○○代為報警處理、通知救
    護車後，即駕車離去現場，將幼子交予母親照顧，再返回現場，伊雖有離去現場
    之行為，但無肇事逃逸之故意等語。經查：
  (一)被告於九十年十一月五日晚間，駕駛車牌號碼ＷＯ—三九六五號自用小客車，沿
    高雄市前鎮區○○○路由東往西方向行駛，嗣於同日二十一時五十分許，行經該
    路、修文街口時，欲左轉修文街往南行駛時，適告訴人乙○○騎乘車牌號ＮＥ三
    —七三○號重型機車，沿三多三路由西向東方向行經該處，被告駕駛之上開車輛
    右側車身與告訴人乙○○騎乘上開機車之前車頭，互相撞擊，致告訴人乙○○人
    車倒地，因而受有腹內出血併出血性休克之傷害等情，業據被告自承在卷（詳本
    院九十三年六月二十八日準備程序第四頁之不爭執事項），核與告訴人乙○○指
    訴之情形相符（詳九十二年十一月二十七日、九十三年三月十六日檢察官訊問筆
    錄）；復有道路交通事故現場圖、阮綜合醫院九十二年十一月六日診斷證明書附
    警訊卷可參。是被告肇事致告訴人乙○○受傷之事實，堪以認定。然仍須視被告
    有無逃逸行為、逃逸之故意，方能認定被告有無肇事逃逸罪嫌。
  (二)又被告肇事後曾離開現場之事實，固據目擊證人戊○○於警訊、本院審理時證陳
    略以：當時接近晚上十時，伊搭乘同學陳美琪所駕駛之汽車，自新光三越百貨出
    來後，由三多三路往高速公路方向行駛，至修文街口時，聽到碰撞聲音，見機車
    倒地，嗣肇事紅色汽車本來欲停車，但未停車，渠就追該車，對方車速蠻快，同
    時亦有一白色汽車追上來，追至林森路口時，肇事車輛主動停車，下車後，見被
    告抱著小孩，伊就向被告表示：撞到人了，你還跑等語，被告表示要將小孩交予
    母親，之後，被告母親確實下樓抱走小孩，而被告就開車跟隨渠返回現場等語綦
    詳【詳九十二年十一月二十七日警訊筆錄（偵查卷第三十六頁以下）、本院九十
    三年七月十五日審判筆錄第五頁以下】。惟本院審酌：被告於肇事後曾委請路
    人報警之事實，除於肇事當日，已載明於當場製作之交通事故談話紀錄表外（詳
    警訊卷，談話紀錄表訊問要點十）；且於肇事翌日，載明於臺灣高雄地方法院檢
    察署內勤檢察官訊問筆錄內（詳偵查卷第五頁背面）。而證人甲○○亦於偵查、
    本院審理時證述略以：案發前，伊不認識被告，案發當日，伊在林森、二聖路口
    之獅甲玉市販賣物品，當時是走路至三多三路找朋友，在離車禍現場四、五十公
    尺處，被告以邊走邊開之方式，搖下右前座車窗，除告知其車禍地點，要求報警
    、叫救護車外，並表示要先將小孩送回予母親，等一下會回來，嗣其走到騎樓時
    ，不到一分鐘，巡邏車就到現場，故未報警，當時被告車內有小孩，坐在被告旁
    邊等語明確【詳九十二年十一月二十七日檢察官訊問筆錄（偵查卷第十九頁）、
    本院九十三年七月十五日審判筆錄第十頁以下】。準此，依卷內資料，因被告與
    證人甲○○並無親戚、朋友關係，亦無證據證明渠有串證、虛偽陳述之情事，基
    於證人甲○○於偵查中、審判中之陳述大致相符，且均經具結，自有擔保性，不
    能因證人甲○○係被告嗣後尋訪而得，未於第一時間於現場作證，即認證人甲○○之證詞，與事實不符。是肇事後，被告委請證人甲○○報警、叫救護車，並表
    示要先將小孩送予母親，等一下會回來等語，應可採信。另肇事現場離被告母
    親住處，僅一、二分鐘車程，而當時被告車內確有小孩，被告於林森路下車後，
    曾向證人戊○○借用手機，撥打電話通知其母親下樓帶小孩，並曾告知證人戊○○：先將小孩送予母親，再回到現場等情，業據證人戊○○證陳明確（詳前警訊
    筆錄、本院審判筆錄）。顯見肇事當時，被告並無電話可對外聯絡，通知家人到
    場處理，並照顧小孩；而肇事行為發生後，成年人驚慌失措所在難免，遑論不知
    世事之小孩，是被告考量其無法對外聯絡，念及母親住處離現場甚近，為全心處
    理車禍，避免小孩恐懼加劇，乃先委請證人甲○○報警、叫救護車，利用警察至
    現場前，先將小孩送至母親住處，再返回現場，並無不符情理之情形。被告所辯
    ，尚非無據。再者，被告駕車離去現場後，速度不慢，且證人戊○○未見被告
    於修文街停車等情，雖據證人戊○○證述如前。惟證人戊○○復證稱：追車時，
    其乘坐之車輛並未鳴按喇叭，係因被告主動停車，才上前攔阻，被告應不知道追
    車之事等語（詳前本院審判筆錄），是被告駕車雖以較快速度離去現場，但應非
    逃避他車追逐，尚難認定有逃逸之意思。況在追車過程中，證人戊○○非駕車者
    ，其視線並非集中被告車輛（詳本院審判筆錄第九頁）；且在肇事後、知悉肇事
    、開始追車之時間差中，被告已完成告知證人甲○○肇事之事，不能因證人戊○○未見被告於修文街停車，即為被告不利之認定。綜上，依前開直接、間接證
    據，肇事後，被告先委請證人甲○○報警、叫救護車，並表示欲載小孩返回母親
    住處，再返回現場，嗣於戊○○下車攔下被告時，被告亦為上開表示，復陪同返
    回現場，足見被告雖離去現場，但已先為救護之必要處置，嗣並依其原意返回現
    場接受調查，非受他人強迫始回現場，應無逃逸之故意，揆諸前開二之說明，公
    訴認被告有肇事逃逸罪嫌，容有誤會。此外，復查無其他積極證據足認被告有上
    開犯行，不能證明被告犯罪，依法應為無罪判決之諭知。
貳、公訴不受理部分：
一、公訴意旨略以：被告於民國九十年十一月五日二十一時五十五分許，駕駛車牌號
    碼ＷＯ─三九六五號自用小客車，沿高雄市○○○路由東往西方向行駛，途經該
    路與修文街岔路口處，欲左轉往南行駛，本應注意車前狀況，隨時採取必要之安
    全措施，以及汽車行駛至交岔路口，應減速慢行，作隨時停車之準備，且轉彎車
    輛應讓直行車先行，依當時情形並無不能注意之情事，竟疏未注意，於通過上開
    交岔路口時，未注意車前狀況，冒然左轉行駛，適告訴人乙○○騎乘車牌號碼Ｎ
  Ｅ三─七三○號重型機車，沿三多三路由西向東方向行經前揭岔路口處，告訴人
    駕駛之上開車輛右側車身與告訴人乙○○騎乘上開機車之前車頭互相撞擊，致告
    訴人乙○○人車倒地，因而受有腹內出血併出血性休克之傷害等情。因認被告另
    涉刑法第二百八十四條第一項前段之過失傷害罪嫌。
二、按告訴乃論之罪，告訴人於第一審辯論終結前，得撤回其告訴；又告訴經撤回者
    ，法院應諭知不受理之判決；刑事訴訟法第二百三十八條第一項，及第三百零三
    條第三款定有明文。
三、本件被告丙○○因過失傷害案件，經檢察官提起公訴，認被告係犯刑法第二百八
    十四條第一項前段之過失傷害，依同法第二百八十七條前段之規定須告訴乃論。
    茲據告訴人乙○○、丁○○（告訴人乙○○母親）於本院審理中，具狀聲請撤回
    其告訴，有撤回告訴狀一紙在卷可稽，揆諸前揭說明，自應為不受理判決之諭知
    。
據上論斷，應依刑事訴訟法第三百零一條第一項、第三百零三條第三款，判決如主文
。
中       華       民       國     九十三    年    七    月    二十九    日
                                  臺灣高雄地方法院交通法庭
                                      審判長法官  林水城
                                            法官  陳銘珠
                                            法官  方百正
右正本證明與原本無異。
如不服本判決，應於判決送達後十日內，向本院提出上訴狀。
                                            書記官 張金蘭
中    華    民    國      九十三      年      八      月      二      日
